臺灣新北地方法院刑事判決
                                      108年度訴字第187號
公  訴  人  臺灣新北地方檢察署檢察官
被      告  邱詩婷



指定辯護人  徐翊昕律師
上列被告因偽造有價證券案件，經檢察官提起公訴（107 年度偵
字第31493號），本院判決如下：
    主  文
甲○○成年人故意對少年犯偽造有價證券罪，處有期徒刑參年壹
月。未扣案如附表所示之本票中關於偽造「乙○○」為共同發票
人部分沒收。
    事  實
一、甲○○前因向丙○○借款未償，丙○○乃要求甲○○另提出本票以供
    擔保，甲○○為應付丙○○之要求，於民國106 年4 月16日某時
    ，明知未得當時僅16歲之少年即其子乙○○（90年3 月28日生
    ）之同意或授權，仍基於意圖供行使之用而偽造有價證券之
    犯意，持其本人及其同居男友丁○○以共同發票人名義簽名並
    按捺指印而簽發完成之本票號碼CH0000000 本票，在共同發
    票人欄處偽造「乙○○」之簽名及按捺指印各1 枚，以此方式
    偽造乙○○為共同發票人之如附表所示有價證券本票1 紙（下
    稱系爭本票），甲○○偽造完成系爭本票後，即持以交付予丙○○而行使之。嗣丙○○持系爭本票聲請本票裁定，並經乙○○提
    起確認本票債權不存在之訴，於本院107 年度重簡字第282 
    號民事訴訟程序中，甲○○始供上情。
二、案經丙○○訴由臺灣新北地方檢察署檢察官偵查起訴。
    理  由
一、證據能力：
    本件認定事實所引用之傳聞證據，檢察官、被告甲○○及其辯
    護人於本院準備程序均明示同意作為證據（見本院卷第85頁
    、第91頁），本院審酌該等證據作成時之情況，尚無顯不可
    信與不得作為證據之情形，亦無違法不當與證明力明顯過低
    之瑕疵，且與待證事實具關聯性，認為以之作為證據應屬適
    當，依刑事訴訟法第159 條之5 第1 項規定，均有證據能力
    。至以下所引其餘非屬供述證據部分，既不適用傳聞法則，
    復查無違法取得之情事存在，自應認同具證據能力。
二、認定本案犯罪事實之證據及理由：
  ㈠訊據被告對於上開事實坦承不諱，核與證人丁○○、乙○○於偵
    訊之證述及證人即告訴人丙○○於偵訊及本院審理中之證述相
    符（見偵卷第138 頁至第140 頁、第61頁至第62頁、本院卷
    第121 頁至第126 頁），並有106 年5 月8 日告訴人提出之
    民事本票裁定聲請狀1 份、系爭本票影本1 張、107年4 月2
    7日乙○○之民事起訴狀1 件、本院三重簡易庭106年度重簡字
    第282 號民事判決1 份附卷可稽（見本院卷第171 頁、偵卷
    第5 頁、第87頁至第88頁、第15頁至第21頁），足見被告前
    揭任意性之自白，核與事實相符，應堪採信。
  ㈡被告雖另辯以伊係因告訴人要求始簽立乙○○之名字並按捺指
    印，否則告訴人就要去找乙○○簽名，告訴人說知道乙○○學校
    在哪裡等詞。然查：
  ⒈據證人即告訴人丙○○到庭證以先前被告與丁○○有債務未還，
    且拿芭樂票跟其換現金，結果跳票，被告稱會償還債務要求
    其能否先不告詐欺，其認為被告沒有信用因此需要更多保證
    ，其請被告找保證人，因丁○○先前亦已跳票，其告訴被告虎
    毒不食子，不然看就是找被告兒子、父母或是誰來當保證人
    ，願意來還錢等語（見本院卷第122 頁），足認告訴人當時
    確曾要求被告應提出含乙○○等被告之家人作為被告積欠債務
    之擔保。
  ⒉惟被告於本院準備程序中先係供稱106 年4 月16日告訴人要
    伊現場還錢，伊當下無法償還，告訴人便要求伊簽發系爭本
    票，告訴人說因為伊名下沒有任何財產，要求其他人作擔保
    ，告訴人是只要伊家中之人都要伊簽名等語（見本院卷第85
    頁），復於本院審理期日供陳當時告訴人要求伊簽發系爭本
    票時，要伊再簽乙○○之名，當下告訴人之意思是若伊未按告
    訴人意思還錢，伊就會告伊偽造本票等詞（見本院卷第208 
    頁），然被告既稱告訴人係因伊名下未有其他財產，故要求
    被告其餘家人共同為被告擔保，依常情告訴人自係希望被告
    以外之人所為之擔保均得確保其債權於日後得完整實現，倘
    係告訴人要求被告冒簽而開立無效之本票，已與告訴人前開
    目的不合；被告後又稱告訴人當時係欲以其偽造本票，而得
    以在日後對其提起告訴相脅之意，亦與一般債權人欲透過第
    三人擔保以實現債權之目的相悖，被告前開所辯，已有矛盾
    ，且被告倘明知告訴人係日後欲以此要脅，何以願意自陷險
    境致使告訴人握有自身把柄，顯與常理有違，實有可議。
  ⒊是縱告訴人當時確曾向被告表示被告應提出含乙○○等被告之
    家人作為被告積欠債務之擔保，亦難依此遽認被告嗣後非出
    於其自由意志偽造乙○○之名義而冒簽系爭本票。被告前開所
    辯，核屬無稽，無足採信。
  ㈢綜上，本件事證明確，被告犯行洵堪認定，應依法論科。
三、論罪科刑：
  ㈠按成年人教唆、幫助或利用兒童及少年犯罪或與之共同實施
    犯罪或故意對其犯罪者，加重其刑至2 分之1 ，兒童及少年
    福利與權益保障法第112 條第1 項前段定有明文。其中成年
    人故意對兒童及少年犯罪之加重，係對被害人為兒童及少年
    之特殊要件予以加重處罰，乃就犯罪類型變更之個別犯罪行
    為予以加重，屬刑法分則加重之性質。查被告於行為時係滿
    20歲之成年人，被害人乙○○為90年3 月28日生，於被告為本
    案犯行時僅年滿16歲，而乙○○為被告之子，有乙○○個人戶籍
    資料在卷可憑（見偵卷第83頁），堪認被告對乙○○斯時屬兒
    童及少年福利與權益保障法第2 條所規定之12歲以上未滿18
    歲之少年知之甚明。
  ㈡是核被告所為，係犯兒童及少年福利與權益保障法第112 條
    第1 項前段、刑法第201 條第1 項之成年人故意對少年犯偽
    造有價證券罪。被告在附表所示本票共同發票人欄處偽造「
    乙○○」簽名及指印之行為，係偽造有價證券之部分行為，其
    偽造有價證券後復持以行使，行使之低度行為應為偽造之高
    度行為所吸收，均不另論罪。又被告係成年人故意對少年犯
    罪，應依兒童及少年福利與權益保障法第112 條第1 項前段
    之規定加重其刑。
  ㈢辯護人雖為被告辯護稱被告在未經有偵查犯罪職權之公務員
    發覺本案犯行前，即於106 年6 月2 日至臺灣新北地方檢察
    署（下稱新北地檢署）自首而接受裁判，請依刑法第62條前
    段規定減輕其刑等詞。然查，觀諸被告於106 年6 月2 日於
    另案向新北地檢署自首時，係供稱其要自首偽造本票，偽造
    之對象是○○○、○○○及○○○，其各偽造1 張本票給告訴人，並
    庭呈本院簡易庭106 年度司票字第2468號民事裁定等情，有
    106 年6 月2 日新北地檢偵訊筆錄在卷可憑（見本院卷第14
    5 頁），復於同年9 月21日經檢察官向被告確認其於106 年
    6 月2 日自首之範圍，被告亦稱其只要自首丙○○於106 年5 
    月8 日向本院聲請本票裁定強制執行所附發票日為103 年9 
    月15日、其與洪王色為共同發票人之本票係其偽造等詞，有
    106 年9 月21日新北地檢偵訊筆錄附卷可稽（見本院卷第16
    1 至162 頁），均核與系爭本票無涉，而顯與被告於本院審
    理時供稱其當時係針對所有本票自首等詞不符（見本院卷第
    211 頁）。是依前開事證，被告於106 年6 月2日並未有自
    首本案犯行之意思至明，且本案係告訴人於107年9 月17日
    向新北地檢署提出刑事告訴狀，始經新北地檢署偵查起訴，
    亦有刑事告訴狀在卷足憑（見偵卷第3 頁），故本案難認有
    刑法第62條前段自首減刑之適用。
  ㈣辯護人雖另請求依刑法第59條規定酌減等詞。惟按刑法第59
    條之酌量減輕其刑，必於犯罪之情狀，在客觀上足以引起一
    般同情，認為即予宣告法定最低度刑期，猶嫌過重者，始有
    其適用。被告所犯刑法第201 條第1 項之偽造有價證券罪，
    其法定刑為「3 年以上10年以下有期徒刑，得併科3,000 元
    以下罰金」之重罪，刑度非輕，惟被告為清償或擔保對告訴
    人之債務，於本案犯行前，已曾以他人名義偽造有價證券，
    為被告所自承（見本院卷第145 頁），是被告本案已非初次
    以他人名義偽造有價證券，且致告訴人嗣向本院聲請本票裁
    定時，被害人乙○○為免其財產受強制執行，亦須另提起確認
    本票債權不存在之訴以明確法律關係，其結果亦使告訴人之
    債權擔保及實現受有影響，對於身分被冒用之人、交易相對
    人所耗費之交易成本及交易秩序所造成之損害難謂非鉅，實
    與因一時失慮始起意犯罪之情形顯屬有別，情節更非屬輕微
    ，難認有何情堪憫恕之情事而有刑法第59條之適用。是辯護
    人此部分請求，尚非有據。
  ㈤爰審酌被告因欠債務，為求應付、搪塞，即任意偽以被害人
    乙○○之名義簽發本票，顯然未顧慮可能衍生之行為後果，且
    亦有害持票人追索權利及票據流通之便利性，漠視他人財產
    權，而應予非難；兼衡被告犯後雖坦承犯行，然迄今尚未與
    告訴人達成和解，及被告前因行使偽造私文書及偽造有價證
    券，分別經判處有期徒刑5 月及1 年7 月等前案紀錄之素行
    ，有臺灣高等法院被告前案記錄表在卷可憑（見本院卷第27
    7 至281 頁），復考量被告個人戶籍資料所示被告為五專畢
    業之智識程度（見本院卷第23頁）、依被告所提出之衛生福
    利部雙和醫院診斷證明書（乙種）所示被告患有憂鬱症（見
    本院卷第71頁）及被告所為本案之動機、目的、被告之生活
    狀況等一切情狀，量處如主文所示之刑，以資懲儆。
  ㈥至辯護意旨雖另辯稱希望能給被告機會給予緩刑等語。然按
    受二年以下有期徒刑、拘役或罰金之宣告，而有下列情形之
    一，認以暫不執行為適當者，得宣告二年以上五年以下之緩
    刑，其期間自裁判確定之日起算：未曾因故意犯罪受有期
    徒刑以上刑之宣告者。前因故意犯罪受有期徒刑以上刑之
    宣告，執行完畢或赦免後，五年以內未曾因故意犯罪受有期
    徒刑以上刑之宣告者，刑法第74條第1 項定有明文。查被告
    本案業經本院判處有期徒刑3 年1 月，已如前述，此核與刑
    法第74條第1 項第1 、2 款所定需受2 年以下有期徒刑之宣
    告，始能宣告緩刑之要件並不相符，是本案依法自無宣告緩
    刑之可能，併此敘明。
四、按刑法第205 條就偽造之有價證券，固規定不問屬於犯人與
    否，均沒收之。惟在票據上簽名者，依票上所載文義負責，
    二人以上共同簽名者，應連帶負責。又票據之偽造或票據上
    簽名之偽造，不影響於真正簽名之效力，從而二人以上共同
    在本票之發票人欄簽名者，應連帶負發票人責任，倘其中部
    分共同發票人係偽造，因對於真正發票人部分仍屬有效，則
    應僅將偽造發票人之部分宣告沒收，而不得將該有價證券之
    本體一併沒收，俾免影響合法執票人對於真正發票人之票據
    上權利（最高法院107 年度台上字第3419號判決意旨參照）
    。查未扣案如附表所示之本票1 紙，其上關於共同發票人「
    乙○○」部分，係屬偽造之有價證券，應依刑法第205 條規定
    宣告沒收，至於其餘簽名為真正之部分，對於真正發票人所
    簽發部分自仍為有效之票據，依前開說明，不在應依法沒收
    之列。又系爭本票關於共同發票人「乙○○」部分既經宣告沒
    收，其上偽造之乙○○之署名及署押，毋庸另為沒收之諭知，
    併此指明。
據上論斷，應依刑事訴訟法第299 條第1 項前段，兒童及少年福
利與權益保障法第112 條第1 項前段，刑法第201 條第1 項、第
205 條，刑法施行法第1 條之1 第1 項、第2 項前段，判決如主
文。
本案經檢察官丁○○提起公訴，檢察官吳姿函到庭執行職務。
中　　華　　民　　國　 108　　年　　12　　月　　26　　日
                  刑事第十六庭  審判長法  官  王瑜玲

                                      法  官  劉明潔

                                      法  官  白承育
上列正本證明與原本無異。
如不服本判決，應於判決送達後10日內敘明上訴理由，向本院提
出上訴狀 (應附繕本) ，上訴於臺灣高等法院。其未敘述上訴理
由者，應於上訴期間屆滿後20日內向本院補提理由書「切勿逕送
上級法院」。
                                      書記官  李盈萩
中　　華　　民　　國　 108　　年　　12　　月　　26　　日
附表：

發票人 本票號碼 發票日期（民國） 票面金額（新臺幣） 甲○○丁○○乙○○ CH0000000 106 年4 月16日   175萬元 


附錄本案論罪科刑法條：
中華民國刑法第201條（有價證券之偽造變造與行使罪）意圖供
行使之用，而偽造、變造公債票、公司股票或其他有價證券者，
處 3 年以上 10 年以下有期徒刑，得併科 3 千元以下罰金。行
使偽造、變造之公債票、公司股票或其他有價證券，或意圖供行
使之用，而收集或交付於人者，處 1 年以上 7 年以下有期徒刑
，得併科 3 千元以下罰金。兒童及少年福利與權益保障法第112
條成年人教唆、幫助或利用兒童及少年犯罪或與之共同實施犯罪
或故意對其犯罪者，加重其刑至二分之一。但各該罪就被害人係
兒童及少年已定有特別處罰規定者，從其規定。對於兒童及少年
犯罪者，主管機關得獨立告訴。